【裁判字號】    99,易,181
【裁判日期】    990428
【裁判案由】    竊盜
【裁判全文】
臺灣嘉義地方法院刑事判決               99年度易字第181號
公  訴  人  臺灣嘉義地方法院檢察署檢察官
被      告  丁○○
上列被告因竊盜案件，經檢察官提起公訴（99年度偵字第353 號
），本院判決如下：
    主  文
丁○○犯攜帶兇器竊盜罪，處有期徒刑玖月；扣案鋤頭壹支、鐵
製畚箕壹個，均沒收（犯罪事實一(一)部分）。又犯攜帶兇器竊盜
罪，處有期徒刑柒月；扣案鋤頭壹支、鐵製畚箕壹個，均沒收（
犯罪事實一(二)部分）。應執行有期徒刑壹年貳月，扣案鋤頭壹支
、鐵製畚箕壹個，均沒收。
    犯 罪 事 實
一、丁○○意圖為自己不法之所有，基於竊盜之各別犯意，先後
    為下列犯行：(一)於民國98年12月24日18時許，駕駛未懸掛車
    牌之自用小貨車（引擎號碼為4D56G001885 號），並攜帶其
    所有客觀上具危險性足供兇器使用之鋤頭1 支、鐵製畚箕1
    個，至嘉義縣民雄鄉○○村○○段竹圍后小段744 地號丙○○耕種管理之田地內，以上開鋤頭、鐵製畚箕，竊取土方約
    1 千公斤，得手後以上開自用小貨車載運離開。(二)於99年1
    月4 日22時40分許，駕駛上開自用小貨車，並攜帶前揭鋤頭
    、鐵製畚箕，至嘉義縣民雄鄉○○村○○段竹圍后小段747
    地號乙○○耕種管理之田地內，以相同方式竊取土方470 公
    斤，得手後以相同方式載運離開。嗣於同日23時15分許，行
    經嘉義縣民雄鄉○○村○○段竹圍后小段744 地號前時，為
    警當場查獲。並扣得前揭鋤頭1 支、鐵製畚箕1 個、自用小
    貨車1台以及車鑰匙2 支等物。
二、案經丙○○、乙○○訴由嘉義縣警察局民雄分局報請臺灣嘉
    義地方法院檢察署檢察官偵查起訴。
    理  由
一、證據能力部分：
(一)按被告之自白，非出於強暴、脅迫、利誘、詐欺、疲勞訊問
    、違法羈押或其他不正之方法，且與事實相符者，得為證據
    ，刑事訴訟法第156 條第1 項定有明文。查被告於警詢及偵
    查中，對於上開2 次竊盜犯行均坦承不諱，於本院審理中則
    僅坦承曾為上開犯罪事實一(二)之竊盜犯行，並否認警詢中所
    為自白之任意性，辯稱：伊未曾為98年12月24日該次竊盜犯
    行，是因為99年1 月4 日為警查獲時，警察在現場動手要打
    伊，伊想說這是小事，順警察的意就好了，才承認有偷2 次
    云云（見本院卷第15頁）。惟查：
 1、被告係於99年1 月5 日3 時35分至4 時3 分止，在嘉義縣警
    察局民雄分局豐收派出所製作偵訊（調查）筆錄，警員詢問
    相關犯罪事實後，曾詢問被告：「警方有無利誘脅迫取口供
    ？」被告答稱：「無。」，警員再問：「上述筆錄是否為你
    自由意志下所陳述？」，被告亦稱：「是出（自）我自由意
    志下所陳述。」，被告並於閱覽筆錄後在受詢問人欄簽名無
    訛，有該次警詢筆錄在卷可稽（見警卷第4 頁）。嗣於99年
    1 月5 日15時46分，被告為警移送至臺灣嘉義地方法院檢察
    署接受檢察官訊問時，檢察官曾詢問被告：「是否因本案去
    警察（局）做筆錄？」，被告亦答稱：「是。我有看過筆錄
    才簽名，我所說均屬實。」（見偵卷第8 頁），並未提及曾
    遭警員脅迫。
 2、又經本院傳喚99年1 月4 日於現場查獲被告，並為被告製作
    警詢筆錄之嘉義縣警察局民雄分局豐收派出所警員戊○○、
    甲○○，渠等均證稱：在查獲現場或豐收派出所內，均無人
    對被告有言語上或肢體上之不當行為，亦無人要求被告應如
    何回答，製作筆錄時被告之精神及意識狀況不錯，可以瞭解
    問題的意思，筆錄製作完畢後曾提示給被告看，再請被告簽
    名等語（見本院卷第29至37頁）。另經本院當庭勘驗被告上
    開警詢錄音結果，警員詢問時係採一問一答方式，語氣平和
    ，錄音過程並無中斷等情，亦有堪驗筆錄附卷可佐（見本院
    卷第42至55頁）。
 3、此外，被告於製作筆錄前曾在派出所內與警員對話，對話中
    多次提及「（警員丁：現在問題是你去挖了幾次？）被告：
    連今天才2 次而已。」、「（警員甲：你挖兩次而已？）被
    告：兩次，跟今天才兩次而已。」、「（警員丁：你上次載
    了幾車？）被告：半車而已。」「（警員戊：你去向人家挖
    幾次？）被告：連今天才2 次而已。」、「（警員乙：不同
    的農田對嗎？）被告：對。」、「（警員戊：第一次去挖了
    多少？）被告：一樣是半車。」（見本院卷第51至53頁）；
    當日告訴人丙○○接獲警方通知而抵達派出所後，被告並曾
    向告訴人丙○○表示：「不好意思，不然我挖去還給你。」
    等語，亦經本院勘驗錄音內容確認無誤（見本院卷第54頁）
    。又被告於99年1 月5 日下午3 時46分接受檢察官訊問時，
    仍為與警詢中相同之陳述，供稱：伊另曾於98年12月竊取其
    他農地的土，是在下午6 點左右，駕駛同一自小貨車去竹圍
    后小段744 地號挖土等語（見偵卷第8 頁）；被告並於本院
    審理中陳稱：伊在偵查中所為供述，未遭受強暴、脅迫，檢
    察官亦未要求伊如何回答（見本院卷第69頁）。益證被告於
    警詢中所為自白並無遭受強暴、脅迫、利誘、詐欺或以其他
    不法方式取供之情形，且與事實相符，是其於警詢中所為自
    白應有證據能力甚明。
(二)被告以外之人於審判外之陳述，雖不符刑事訴訟法第159 條
    之1 至第159 條之4 之規定，而經當事人於審判程序同意作
    為證據，法院審酌該言詞陳述或書面陳述作成時之情況，認
    為適當者，亦得為證據。當事人、代理人或辯護人於法院調
    查證據時，知有第159 條第1 項不得為證據之情形，而未於
    言詞辯論終結前聲明異議者，視為有前項之同意，刑事訴訟
    法第159 條之5 定有明文。查本件被告於言詞辯論終結前，
    對於告訴人丙○○、乙○○於警詢中之證述，以及嘉義縣警
    察局民雄分局扣押書、被害報告書、贓物認領保管單等下述
    本院採為認定犯罪事實依據之各項言詞及書面供述證據，均
    未就證據能力聲明異議，復經本院於審理時逐一提示予被告
    、檢察官等表示意見，本院審酌該等供述證據之取得過程並
    無瑕疵，與本案待證事實間復具有相當之關聯性，以之為本
    案證據並無不當，自得採為本件認定犯罪事實之基礎。
二、認定犯罪事實所憑證據及理由：
(一)上開犯罪事實，業據被告於警詢、偵查中供稱：伊係在99年
    1 月4 日22時40分駕駛未懸掛車牌之自用小貨車（引擎號碼
    為4D56G001885 號）到嘉義縣民雄鄉○○段竹圍后小段747
    地號，以鋤頭挖土放在鐵製畚箕內，再將土方堆置在小貨車
    上載運回住處，而遭警方巡邏攔查當場查獲，竊得之土方經
    過磅有470 公斤；伊另曾於98年12月24日18時許在隔壁農田
    即嘉義縣民雄鄉○○段竹圍后小段744 地號內盜挖過一次土
    方，是駕駛同一部貨車及持鋤頭、鐵製畚箕竊取土方，第一
    次所竊取之土方大約1 千公斤等語不諱（見警卷第1 至4 、
    偵卷第5 至6 頁）。核與告訴人乙○○於警詢中證述之情節
    ，以及告訴人丙○○於警詢及本院審理中證述之情節（見警
    卷第5 至8 頁、本院卷第38至41頁）相符。並有嘉義縣警察
    局民雄分局扣押書、告訴人乙○○與丙○○簽立之被害報告
    書、告訴人乙○○簽立之贓物認領保管單、磅量憑單、被告
    為警查獲當日駕駛之自用小貨車車籍查詢—基本資料詳細畫
    面，以及現場及蒐證照片19張在卷可佐（見警卷第12至16、
    22至32頁）；另有上開鋤頭1 支、鐵製畚箕1 個、小貨車1
    台、車鑰匙2 支等物扣案可憑。堪認被告確有為前揭2 次竊
    盜犯行甚明。
(二)被告雖於本院審理中翻異前詞，改稱：伊僅曾於99年1月4日
    晚間至告訴人乙○○之農地竊土1 次，98年12月24日那次伊
    沒有竊取告訴人丙○○之土方，是在路邊撿拾別人掉落的土
    云云。惟查：
 1、告訴人丙○○於本院審理中證稱：伊位於嘉義縣民雄鄉○○
    村○○段竹圍后小段744 地號之農地，在稻子收割後曾翻土
    整地，並經太陽曬乾，所以土裡面有稻草的頭，伊是在98年
    12月25日16時30分許至田裡巡視時發現土被盜挖，就去報警
    ，當時在該農地內曾發現竊嫌所駕駛之車子輪胎痕跡，以及
    竊嫌之鞋印，該車輪痕跡之特徵為後車輪兩側各有2 個輪子
    ，鞋印則是新光長筒平底雨鞋之印痕，因該雨鞋與伊平時穿
    著之雨鞋相同，所以伊可以辨認；伊99年1 月5 日接獲警方
    通知後，立即至派出所指認，當時被告即係穿著上開雨鞋，
    所駕駛之貨車車輪亦與上述農地內之輪胎痕跡相符，伊因此
    確認被告即係至上開農地內竊取土方之人等語纂詳（見本院
    卷第38至41頁）。核與證人即豐收派出所警員戊○○、甲○○證稱：在本案尚未查獲前，丙○○即曾前往派出所報案，
    指稱其農地內之土方遭竊，要求警方多加巡邏，故警方於99
    年1 月4 日安排埋伏勤務，而當場查獲被告，警員在現場詢
    問被告時，被告原本否認曾至丙○○之農地竊取土方，惟警
    員比對丙○○農地內之車輪痕跡，發現與被告駕駛之自用小
    貨車車輪相符，另被告於警員詢問時供稱竊取土方係為種花
    之用，並應警員之要求帶警員至伊所經營之學生宿舍察看，
    發現該宿舍後方有在整地，該處之土方中亦有稻草根，可以
    證明土方就是從丙○○之農地竊取而來，被告始於警詢中坦
    承全部犯行等語（見本院卷第29至37頁）相符。而被告為警
    查獲時，確係穿著黑色長筒雨鞋，且其所駕駛之上開自用小
    貨車後車輪確係每側各有兩個輪子，與告訴人丙○○上開農
    地內遺留之車輪痕跡相符等情，復有現場照片在卷足稽（見
    警卷第27至28、30至31頁）。是告訴人丙○○據此證稱其農
    地內之土方係遭被告所竊取，應堪採信。
 2、被告雖以前詞置辯，惟被告於警詢及偵查中均坦承係於98年
    12月24日至告訴人丙○○之上開農地盜挖土方，且於警詢中
    自行供述係在6 點左右前往盜挖土方，挖取之數量約為1 千
    公斤，並表示欲與告訴人和解之意（見本院卷第48至50頁）
    ，均未曾提及係撿拾他人掉落於路旁之土方。另其於本院審
    理中先稱98年12月24日該次伊係在路邊看到拼裝車因車輪破
    掉，土方掉落於路旁，故在隔天開車去將該車掉落不要之土
    撿來填（見本院卷第15頁）；嗣又改稱係於98年11、12月間
    某日中午看到一台拼裝車因車輪破掉而將土卸下，伊在該處
    進進出出，才知道去載那些土（見本院卷第73頁）；所述前
    後不一，是否實在，已非無疑。另觀諸卷附警員於被告所經
    營之學生宿舍後方拍攝之照片，被告填土整地之範圍非小（
    見警卷第27至28頁），被告復於警詢中自承98年12月間該次
    載運之土方約有1 千公斤（見本院卷第48頁）。衡諸常情，
    如係撿拾他人掉落於路旁之土方，應無可能一次拾得如此大
    量之土方。綜上足認被告前揭所辯顯係臨訟卸責之詞，尚難
    憑採，本件事證明確，應予依法論科。
三、論罪科刑：
(一)按刑法第321 條第1 項第3 款所定之兇器，其種類並無限制
    ，凡客觀上足以對人之生命、身體、安全構成威脅，具有危
    險性之兇器為已足，並不以攜帶之初有行兇之意圖為必要（
    最高法院79年台上字第5253號判例意旨參照）。查被告持以
    為本案2 次竊盜犯行之鋤頭1 支、鐵製畚箕1 個，均係金屬
    材質，質地堅硬沈重，客觀上自屬足以對人之生命、身體、
    安全構成威脅，具有危險性之兇器無訛。是核被告上開犯罪
    事實一(一)、(二)所為，均係犯刑法第321 條第1 項第3 款之攜
    帶兇器竊盜罪。其所犯2 次攜帶兇器竊盜罪，犯意各別，行
    為互異，應予分論併罰。
(二)爰依被告之供述（見本院卷第75頁）及卷附臺灣高等法院被
    被告前案紀錄表等，審酌：被告為國中肄業之智識程度，種
    植筍子、稻子及鳳梨維生，與母親及2 個小孩共同生活，有
    傷害之前案紀錄，並曾於91年間竊取他人之鋼筋，經臺灣嘉
    義地方法院檢察署檢察官以91年度偵字第4566號為職權不起
    訴處分，有上開處分書附卷可參（見本院卷第77頁），竟不
    知悔改，再為本件犯行；且其自身亦有農地，竟因見告訴人
    之農地業已整地、土質較為鬆軟，即任意竊取告訴人農地內
    之土方，造成他人財產損失；犯後僅坦承犯罪事實一(二)之竊
    盜犯行、飾詞否認犯罪事實一(一)之竊盜犯行，且迄未賠償告
    訴人所受損失，未見悔悟之意，並審酌其犯罪手段、告訴人
    所受損害程度等一切情狀，就其所犯2 罪分別量處如主文所
    示之刑，並定其應執行之刑。至公訴人雖求處被告應執行有
    期徒刑1 年4 月，惟按刑事審判旨在實現刑罰權之分配正義
    ，故法院對有罪被告之科刑判決，應符合罪刑相當原則，使
    輕重得宜，罰當其罪，此所以刑法第57條明定科刑時應審酌
    一切情狀，尤應注意該條所列各款事項以為科刑輕重之標準
    （最高法院97 年 度台上字第2998號、96年度台上字第951
    號判決意旨參照），本院審酌前述刑法第57條各款臚列情事
    ，認對被告量處如主文所示之刑即可達罰當其罪之目的，附
    此敘明。
(三)扣案鋤頭1 支、鐵製畚箕1 個，係被告所有，且供本件2 次
    竊盜所用之物，業據被告供承在卷（見本院卷第72頁），均
    應依刑法第38條第1 項第2 款併予宣告沒收。另扣案之自用
    大貨車1 台、車鑰匙2 支，雖亦係被告所有，且供本件犯罪
    所用之物，然價格不菲，且為被告日常工作、出入代步之工
    具，非屬違禁物，亦非專供本件犯罪之用，如併予宣告沒收
    ，對被告所招致之損害及產生之懲罰效果，顯逾其犯行之可
    責程度，衡諸比例原則，本院認以不予宣告沒收為適當。
據上論斷，應依刑事訴訟法第299 條第1 項前段，刑法第321 條
第1 項第3 款、第51條第5 款、第38條第1 項第2 款，判決如主
文。
本案經檢察官楊騏嘉到庭執行職務。
中    華    民    國    99    年    4     月    28    日
                  刑事第三庭  法  官  陳 蒨 儀
以上正本證明與原本無異。
如不服本判決應於收受判決後10日內向本院提出上訴書狀，並應
敘述具體理由；其未敘述上訴理由者，應於上訴期間屆滿後20日
內向本院補提理由書（均須按他造當事人之人數附繕本）「切勿
逕送上級法院」。告訴人或被害人如對於本判決不服者，應具備
理由請求檢察官上訴，其上訴期間之計算係以檢察官收受判決正
本之日期為準。
中    華    民    國    99    年    4     月    28    日
                              書記官  楊 國 色
附錄論罪法條全文：
中華民國刑法第321條第1項第3款
犯竊盜罪而有左列情形之一者，處6 月以上、5 年以下有期徒刑
：
三、攜帶兇器而犯之者。

司法院資訊處製作；財團法人民間司法改革基金會備份。
